【裁判字號】    98,交易,565
【裁判日期】    981224
【裁判案由】    公共危險
【裁判全文】
臺灣臺北地方法院刑事判決             98年度交易字第565號
公  訴  人  臺灣臺北地方法院檢察署檢察官
被      告  丁○○
選任辯護人  南雪貞律師
上列被告因公共危險案件，經檢察官提起公訴（98年度偵字第19
747 號），本院判決如下：
    主  文
丁○○服用酒類，不能安全駕駛動力交通工具而駕駛，處有期徒
刑伍月，如易科罰金，以新臺幣壹仟元折算壹日。
    事  實
一、丁○○於民國89年間曾因酒醉駕車之公共危險案件，經本院
    以89年度北交簡字第201 號判決判處罰金8000元確定（不構
    成累犯），竟仍不知警惕，於民國98年8 月6 日中午12時許
    ，在臺北市○○區○○路2 段17號騎樓與友人飲酒後，明知
    酒精將使駕駛行為反應遲鈍，且已達不能安全駕駛動力交通
    工具之狀態，竟仍駕駛車號T5-4678 號自用小貨車，於同日
    下午5 時40分許，行經臺北市○○區○○街2 段2 巷口時，
    因轉彎時未減速及顯示方向燈，且行駛時車身偏移跨越車道
    ，適為騎車巡邏之員警丙○○發現異狀後，即尾隨丁○○之
    車輛至萬美街1 段與萬樂街口，迄丁○○駕車至萬樂街靠邊
    停車後，為員警丙○○當場攔檢並施以酒精濃度測試，測得
    丁○○之酒精濃度呼氣含量達每公升0.78毫克，而查獲上情
    。
二、案經臺北市政府警察局文山第一分局報請臺灣臺北地方法院
    檢察署檢察官偵查起訴。
    理  由
一、本判決下列所引用之酒精測定值紀錄表、刑法第185 之3 案
    件測試觀察記錄表、舉發違反道路交通管理事件通知單、實
    施酒測過程之錄影光碟及錄音檔等書面供述及非供述證據，
    被告丁○○及辯護人於本院審理時均未爭執證據能力，且本
    院審酌該等證據資料作成之情況，性質上為公務員製作之證
    明文書或證據，尚無違法不當及證明力明顯過低之瑕疵，亦
    無證據證明係公務員違背法定程序或經偽造、變造所取得，
    故認為以之作為證據應屬適當，依刑事訴訟法第158 條之4
    、第159 條之5 等規定，上開證據均具有證據能力，合先敘
    明。
二、訊據被告丁○○固坦承為警在萬樂街口攔查施以呼氣酒精濃
    度測試後，測得其呼氣中所含酒精濃度達每公升0.78毫克之
    事實，惟矢口否認有何公共危險犯行，辯稱：當日伊在南昌
    路二段17號騎樓下與友人喝啤酒，大概喝三到五瓶，喝完家
    裡有事在催伊就先走了，那時候是下午兩點多，伊回去車子
    那邊，伊車子停在萬樂街，就在我們社區的對面，伊是坐計
    程車回去，之後就在車上休息，等老婆上班，後來尿急開車
    門的時候，差點碰到一個騎機車的，他說伊差點撞到他，他
    就打電話叫警車並對伊酒測，然後警察就把伊帶去派出所了
    云云。
三、本院查：
（一）被告飲酒後於前揭時地為警測得其呼氣酒精濃度測定值達
      每公升0.78毫克，此為被告供認在卷，並有臺北市政府警
      察局文山第一分局警備隊酒精測定值紀錄表在卷可稽（見
      偵卷第11頁），且經警對被告施以酒後測試觀察檢測結果
      ，命其作直線測試、平衡動作時，有腳步不穩、手腳部顫
      抖情形，且查獲過程有多話情事；令其雙腳併攏，雙手緊
      貼大腿，將一腳向前抬高離地15公分，並停止不動30 秒
      ，及閉雙眼，30秒內朗誦阿拉伯數字由1001、1002…1030
      ，及用筆在兩個同心圓之間的零點五公分環狀帶內，劃另
      一個圓，均不合格，檢測認定有不能安全駕駛之情形，此
      有刑法第185 條之3 案件測試觀察記錄表及舉發違反道路
      交通管理事件通知單在卷為憑（見偵卷第13至15頁）。
（二）證人即當場攔檢被告之警員丙○○於本院證述：伊當天是
      家戶訪查，依規定要去里長巡邏箱兩次，伊記得伊簽完第
      二次從萬美街2 段2 巷口出來，騎警用機車要左轉回派出
      所，看到有一台自小貨車，轉彎的時候沒有減速，也沒有
      使用方向燈，這跟一般經過那邊的車輛不太一樣，由於那
      邊車輛的轉彎死角很大，所以一般的車輛都會減速、打方
      向燈，伊看到那台自小貨車由辛亥路再到萬美街2 段2 巷
      口，於是伊覺得可疑，伊認為這部自小貨車的駕駛不是有
      酒後駕車的嫌疑，就是正在使用行動電話，而這部分是根
      據伊的經驗判斷，於是就尾隨這部自小貨車，在尾隨的過
      程，伊又發現這台自小貨車行駛的路線偏移，有跨越車道
      行駛的狀況，由於是山路，伊只有騎警用機車，如果貿然
      當場攔停，對伊個人及其他用路人會造成一定程度的危險
      ，所以伊那時候打算尾隨到有號誌或是車流量較大的地方
      ，等他車速減緩的時候，再予以攔停，這台自小貨車行經
      萬美街一段、萬樂街口的時候，也是沒有使用方向燈就突
      然右轉，而且馬上就靠邊停車，這個時候伊就趨前敲他的
      車窗，向他索閱駕照、行照，伊索閱他的駕照、行照核對
      ，就是本件的被告丁○○，在跟他對話的同時，伊聞到很
      濃的酒味，於是就請求支援，在現場對他進行酒測，一開
      始，被告丁○○不願意配合，一直說「拜託一下、拜託一
      下」，但是我們警方還是依法告知酒測的必要性及相關程
      序後，取得他的同意，在現場對他實施酒測等語（見本院
      卷第16頁及背面）。而證人丙○○係臺北市政府警察局文
      山第一分局萬芳派出所警員，為依法令執行公務之公務員
      ，當日係因執行勤務剛好行經該處，與被告並無任何親屬
      關係，業據其陳明在卷，亦無任何恩怨嫌隙，其於依法具
      結而須擔負刑法偽證罪責之情形下，仍於本院為前揭證言
      ，其證言之可信性應可獲得擔保，並無設詞陷害被告之必
      要。又參以證人丙○○警員前揭所述為何會尾隨被告車輛
      查獲，乃因發覺被告車子於轉彎時未減速及顯示方向燈，
      復有行駛路線偏移、跨越車道行駛等異常狀況，依其職務
      經驗判斷，可能有酒後駕車及使用行動電話之嫌疑，並考
      慮到當時道路為山路，如逕予攔檢可能造成自己及其他用
      路人之危險，進而於被告靠邊停車時攔檢，並在聞到被告
      身上酒味時當場施以酒測，其所為證述之攔檢經過甚為詳
      盡，亦合於常情而無矛盾齟齬。此外，復有證人丙○○警
      員所繪之被告酒醉駕車行駛軌跡圖、酒測錄影翻拍畫面多
      張在卷可稽（見偵卷第30頁、本院卷第39頁至47頁），準
      此，足認證人丙○○所述被告有酒後駕車之情事，尚非無
      據，應堪採信。
（三）又經本院勘驗警員丙○○所提供現場實施酒測之錄音結果
      ：「被告丁○○（下稱被告）、警員丙○○（下稱鄭員）
      、警員馬崇原（下稱馬員）、警員施信結（下稱施員）。
      被告：我說拍謝（台語）。鄭員：你站這邊... 被告：好
      、好、好... 說實在不需要這樣子，我已經到家門口...
      馬員：好，那你過來... 鄭員：從哪裡來？馬員：從南昌
      街。鄭員：從南昌街這樣開過來？被告：下雨嘛！颱風嘛
      ！我... 我... 說真的... 我喝六瓶、我喝六瓶... 我負
      責嘛！我真的做了！對不對？馬員：你住哪裡？被告：我
      住在... 我已經到家了... 我真的... 你這樣子... 我是
      不是... 馬員：趕快吹一吹就好了啦，快點弄一弄趕快回
      家嘛。被告：我... 真的要這樣子的話，我剛才講那麼多
      也是白講嘛！真的不是這子，我千拜託、萬拜託，不需要
      這樣子嘛！鄭員：這是法律規定的嘛！尊重法律嘛！」（
      見本院卷第51頁背面），可知被告於警方欲施以酒測之前
      ，對於警員詢問是否從南昌街（路）開車過來，被告未立
      即否認而係以「下雨、颱風」、「我已經到家了」等藉口
      回應警員，並拜託警員千萬不要進行酒測，倘被告當時未
      有酒後駕車之情事，衡情應無向欄檢之警員表示其已經到
      家並拜託不要施以酒測之舉動，由此益見證人丙○○警員
      前開證述堪信屬實，被告確有酒後駕車之行為，堪以認定
      。從而，被告所辯其酒後係坐計程車回家並在車上休息，
      當時沒有開車云云，核與事實不符，難以採信。
（四）至被告及辯護人雖以被告為警查獲當時其人在車上休息，
      有證人即其鄰居甲○○親眼目睹，證人甲○○並於本院證
      稱：伊下來散步的時候，站在那裡看，當時看到丁○○的
      車子停在那裡大概一個小時，丁○○坐在車子裡面，他要
      下車的時候，警察才過來叫他酒測云云。惟查證人甲○○
      之年事已高，已83歲，其於審理中亦供述：「（法官問：
      你的眼睛、視力如何，你是否可以看到我？）我看的迷迷
      糊糊的，我的眼睛之前有白內障開過刀。（法官問：所以
      遠的地方你看不太清楚嗎？）大概的物體可以看，要很近
      的看才知道是什麼人」等語（見本院卷第26頁背面），可
      知證人甲○○之視力並非良好，需要近看才能清楚辨識他
      人。又依證人甲○○於本院證稱：「（問：你是站在哪裡
      ？）我站在被告停車位置的對面。（問：距離被告車子多
      遠？）馬路是兩線道，我站在馬路對面。」（見本院卷第
      25頁背面），顯見證人甲○○當時係站在馬路之另一側，
      則依其視力是否確能清楚辨識馬路對面坐在車內之人即為
      被告，容有疑問，再參酌證人甲○○係表示伊之前並不認
      識被告，是開庭前幾天被告來找伊問伊可不可以出庭作證
      等情（見本院卷第22頁背面、第26頁），是其證言之可信
      度，已堪懷疑，尚難據為被告有利之認定。另證人即被告
      之友人乙○○就被告於當日飲酒之後，究係搭計程車或公
      車離開乙節，所為之證詞反覆無法確定（見本院卷第20頁
      背面），其既未親眼目睹被告如何搭車離去，故證人乙○○所述並不足以影響前揭被告有酒後駕車事實之認定，附
      此敘明。
（五）按刑法第185 條之3 所謂「不能安全駕駛」，係抽象危險
      犯，不以發生具體危險為必要，參考德國、美國之認定標
      準，對於酒精濃度呼氣已達每公升0.55毫克或血液濃度達
      百分之0.11以上，肇事率為一般正常人之10倍，認為已達
      「不能安全駕駛」之標準，此業經法務部於88年5 月18日
      以88法檢字第001669號函告週知，應為絕對不能安全駕駛
      動力交通工具。而就醫學文獻所知，酒精對人體造成之影
      響，於呼氣酒精濃度達每公升0.25毫克即會輕度中毒，造
      成輕度協調功能降低；呼氣酒精濃度達每公升0.5 毫克時
      屬輕到中度中毒症狀，出現反應較慢、感覺減低、影響駕
      駛之狀況；當呼氣酒精濃度達每公升0.75毫克時，將造成
      思考與個性行為改變等症狀；當呼氣酒精濃度達到每公升
      1.0 毫克時，將造成中度中毒，而有步態不穩、噁心嘔吐
      、精神混惑不清晰等症狀，達到每公升1.5 毫克時，則為
      中到重度中毒，將有說話不清楚、感覺喪失、視力模糊等
      症狀；達到每公升2.0 毫克時，則為重度中毒，出現體溫
      與血糖均降低，肌肉控制差，甚至會導致癲癇發作等情況
      ；達到每公升3.5 毫克時，則已經神智不清，反射減低，
      甚至呼吸抑制，而可能致命，此復經行政院國軍退除役官
      兵輔導委員會臺北榮民總醫院88年8 月5 日（88）北總內
      字第26868 號函闡釋綦詳。本案被告之呼氣酒精濃度值達
      每公升0.78毫克，已達前揭不能安全駕駛之標準，且依證
      人丙○○警員所述及前揭測試觀察紀錄表所載，被告駕車
      當時有轉彎時未減速及顯示方向燈，行駛路線偏移、跨越
      車道行駛，及查獲後有腳步不穩、手腳部顫抖、多話等不
      能安全駕駛之情形，足認被告確因服用酒類已達不能安全
      駕駛之程度，殆無疑義。至辯護人請求至現場實際勘驗警
      員尾隨被告車輛之路程，所需時間多久云云，經核並無必
      要，併此敘明。
（六）綜上所述，被告確有服用酒類不能安全駕駛動力交通工具
      而駕駛之行為無訛，被告前揭所辯云云，顯係事後卸責之
      詞，不足採信。本件事證明確，被告犯行堪以認定，應依
      法論科。
四、核被告所為，係犯刑法第185 條之3 之服用酒類不能安全駕
    駛動力交通工具而駕駛罪。爰審酌酒醉駕車之危害及酒後不
    應駕車之觀念，已透過學校教育、政令宣導及各類媒體廣為
    介紹傳達各界週知多年，被告就此應有相當之認識，且被告
    已有酒醉駕車之前科，有臺灣高等法院被告前案紀錄表在卷
    可稽，本應更加謹慎，詎其明知飲酒後已不能安全駕駛，猶
    駕車行駛，心存僥倖，且其酒醉駕駛返家之距離非短，缺乏
    尊重其他用路人生命、財產安全之觀念，雖未因此肇生事故
    ，然其所為實不足取，暨參酌被告犯後仍飾詞否認有駕車之
    事實，耗費司法程序，顯然對自己所為毫無悔意，兼衡其測
    得之酒精濃度非低、素行、犯罪動機、教育程度不高、生活
    狀況等一切情狀，量處如主文所示之刑，並諭知易科罰金之
    折算標準，以資儆懲。
據上論斷，應依刑事訴訟法第284 條之1 、第299 條第1 項前段
，刑法第185 條之3 、第41條第1 項前段，刑法施行法第1 條之
1 第1 項，判決如主文。
本案經檢察官呂俊儒、陳國安到庭執行職務。
 中    華    民    國    98    年   12    月   24     日
                  刑事第十九庭  法  官  吳俊龍
上正本證明與原本無異。
如不服本判決應於收受送達後10日內向本院提出上訴書狀，並應
敘述具體理由；其未敘述上訴理由者，應於上訴期間屆滿後20日
內向本院補提理由書（均須按他造當事人之人數附繕本）「切勿
逕送上級法院」。
                                書記官  劉俊源
中    華    民    國    98    年    12    月    24    日
附錄本案論罪科刑法條：
刑法第185條之3
服用毒品、麻醉藥品、酒類或其他相類之物，不能安全駕駛動力
交通工具而駕駛者，處1 年以下有期徒刑、拘役或科或併科15萬
元以下罰金。

司法院資訊處製作；財團法人民間司法改革基金會備份。
